【裁判字號】    92,訴,474
【裁判日期】    920818
【裁判案由】    妨害自由等
【裁判全文】
臺灣彰化地方法院刑事判決                          九十二年度訴字第四七四號
    公  訴  人  臺灣彰化地方法院檢察署檢察官
    被      告  乙○○
    被      告  丁○○
右列被告因妨害自由等案件，經檢察官提起公訴（九十二年度偵字第九六號、第一零
一號），本院判決如左：
        主  文
乙○○共同私行拘禁，累犯，處有期徒刑捌月。
丁○○意圖為自己不法之所有，以恐嚇使人將本人之物交付，處有期徒刑壹年貳月。
        事  實
一、乙○○前因傷害案件，經本院以八十五年度易字第二二七七號判處有期徒刑四月
    ，於民國（下同）八十七年十一月二十六日易科罰金執行完畢。丁○○因丙○○
    積欠其新台幣二千元，履經催討均未返還，心有不滿，而於民國（下同）九十一
    年一月十四日二十二時許，和甲○○（另經本院以九十二年度訴字第二六八號審
    判）一同前往彰化縣員林鎮銀櫃ＫＴＶ唱歌時，見丙○○與朋友亦在該ＫＴＶ內
    消費，為迫使丙○○清償債務，遂與甲○○共同基於妨害自由之犯意連絡，由丁○○將丙○○叫出ＫＴＶ外後，向丙○○出示懸掛腰際之手槍（因未扣案，無法
    確定是否為槍砲彈藥刀械管制條例列管之有殺傷力槍枝），將丙○○強押上租來
    之由不知情之成年男子所駕駛之私人計程車（為一銀色廂型車車號不詳）車上後
    座，由其與甲○○共同看守，載往彰化縣北斗鎮○○路上丁○○友人住處，適乙○○亦在該處，丁○○單獨起意即向丙○○恐嚇稱：「把身上東西都拿出來，不
    然對你不客氣」等語，致丙○○心生畏懼而將身上之手機、手錶、皮夾（內有證
    件及現金一千多元）等物交予丁○○後，丁○○又再與甲○○、乙○○共同基於
    私行拘禁、普通傷害之概括犯意聯絡，共同對丙○○加以私行拘禁，期間並由丁○○持所有人不詳之電擊棒及剪刀各一支（均未扣案），以電擊棒電擊丙○○及
    以剪刀刺傷丙○○之左腳掌，逼迫丙○○答應還款，使丙○○因而受有左腳掌挫
    傷之傷害，於將丙○○拘禁於上址屋內約三個小時後，復共同以車將丙○○續行
    載往彰化縣溪州鄉○○村○○○道路旁鐵皮屋內，以手拷拷住丙○○雙手銬在鐵
    窗上加以拘禁後，不許其離開而剝奪其行動自由，並由丁○○持球棒，乙○○、
    甲○○持木棍猛力毆打丙○○，致丙○○受有左手中指指骨骨折、四肢及背部多
    處挫傷等傷害，連續對丙○○施以普通傷害之犯行，丁○○毆打丙○○直到球棒
    裂開後，始將丙○○留置該處與甲○○、乙○○一同離去。旋丙○○自行掙脫就
    醫後，於九十一年二月二日向警方報案乃查悉上情。
二、案經丙○○訴由彰化縣警察局北斗分局報告臺灣彰化地方法院檢察署檢察官偵查
    起訴。
    理    由
一、訊據被告丁○○固坦承押走丙○○並加以毆打，然矢口否認有何恐嚇取財犯行，
    辯稱：其要求丙○○還錢，丙○○說沒有錢，要用手機來抵，但其未接受，亦未
    取走丙○○身上財物云云。被告乙○○則坦承毆打丙○○，然辯稱：伊只有用手
    打而已，且當時只是跟著丁○○走，不是伊押丙○○云云。惟查：右揭犯罪事實
    ，業據告訴人丙○○指訴歷歷，核與共犯甲○○供承之情節相符，且被告乙○○
    於警訊中即供稱係丁○○一人取去丙○○財物，伊並未強取丙○○財物等語明確
    ，若被告丁○○未恐嚇丙○○交出財物，何以丙○○會交出上開財物？此外，復
    有卓醫院診斷證明書一紙在卷可資佐證，被告等所辯顯係卸責之詞，其等犯行堪
    以認定。
二、按刑法第三百零二條第一項所稱其他非法方法，剝奪人之行動自由，係對於同條
    項私行拘禁之補充規定，倘若行為人將人私行拘禁，則同條項既有明文，按之主
    要規定優於補充規定原則，自不應宣告補充規定之罪名（最高法院七十七年度台
    上字第五九九號、七十九年度台上字第二六三三號判決意旨參照）；復按刑法第
    三百零二條第一項所謂以非法方法剝奪人之行動自由，係指私禁以外之非法方法
    ，妨害其自由行動而言。若將被害人拘禁於一定處所，繼續較長久之時間，而剝
    奪其行動自由，仍屬私禁行為（最高法院二十一年上字第一八三四號判例參照）
    ；再按刑法第三百零二條第一項之妨害自由罪，係妨害他人自由之概括的規定，
    故行為人具有一定目的，以非法方法剝奪人之行動自由者，除法律別有處罰較重
    之規定，應適用各該規定處斷外，如以使人行無義務之事，或妨害人行使權利為
    目的，而其強暴脅迫復已達於剝奪人行動自由之程度，即祇成立本罪，不應再依
    同法第三百零四條論處（最高法院二十九年上字第二三五九號判例意旨參照）；
    另按刑法第三百零二條第一項之妨害自由罪，雖以強暴、脅迫為構成要件之一，
    其因妨害自由之強暴、脅迫行為而致普通傷害，固為強暴、脅迫之當然結果而不
    另論傷害罪；惟倘行為人於妨害自由之過程中，另有普通傷害之故意，自應有刑
    法第二百七十七條第一項之適用（最高法院九十年度台上字第五四四一號判決意
    旨參照）。核被告丁○○所為係犯刑法第三百零二條第一項之妨害自由罪、第三
    百四十六條第一項之恐嚇取財罪及第二百七十七條第一項之傷害罪。被告乙○○
    所為係犯刑法第三百零二條第一項之私行拘禁罪及第二百七十七條第一項之傷害
    罪。被告二人與甲○○間，就妨害自由、傷害部分犯行有犯意連絡及行為分擔，
    均應論以共同正犯。被告先後二次之普通傷害犯行，時間緊接，犯罪構成要件相
    同，顯係基於概括之犯意反覆為之，為連續犯，應依連續犯之規定，論以一罪，
    並加重其刑。另被告等所犯上述罪名間，各有方法結果之牽連關係，被告丁○○
    應從一重之恐嚇取財罪處斷，被告乙○○應從一重之妨害自由罪處斷。末查，被
    告乙○○前因傷害案件，經本院以八十五年度易字第二二七七號判處有期徒刑四
    月，於八十七年十一月二十六日易科罰金執行完畢，有臺灣彰化地方法院檢察署
    刑案資料查註紀錄表一紙附卷可稽，其於受有期徒刑之執行完畢後五年內再犯有
    期徒刑以上之本罪，為累犯，應依法遞加重其刑。爰審酌被告二人之素行、犯罪
    之動機、目的、以暴力方式犯罪之手段、對告訴人所生之危害、告訴人於本院審
    理時表示本案主謀者係丁○○，主要欲追訴者為丁○○，及被告犯罪後之態度等
    一切情狀，分別量處如主文所示之刑，以示懲儆。
三、至被告及共犯甲○○等人供以犯本案所用之非列管槍枝一把、電擊棒一支、剪刀
    一支、手銬一副、棒球棍、木棍等物，均未扣案，且被告丁○○、乙○○否認前
    開物品為其所有，並供稱：不知係何人所有之物等語，參諸甲○○亦未坦認前開
    物品係渠等或共犯所有之物，是並無證據足認上開物品係被告或共犯所有之物，
    且均非屬違禁物，核與沒收之要件不符，爰不予宣告沒收之。
據上論斷，應依刑事訴訟法第二百九十九條第一項前段，刑法第二十八條、第三百零
二條第一項、第五十六條、第二百七十七條第一項、第三百四十六條第一項、第五十
五條後段、第四十七條，罰金罰鍰提高標準條例第一條前段，判決如主文。
本案經檢察官吳怡盈到庭執行職務
中      華     民      國     九十二    年      八     月     十八      日
                                臺灣彰化地方法院刑事第三庭
                                      法      官        施  坤  樹
右正本證明與原本無異。
如不服本判決，應於判決送達後十日內向本院提出上訴狀( 須附繕本 )。
告訴人或被害人對於判決如有不服具備理由請求檢察官上訴者，其上訴期間之計算係
以檢察官收受判決正本之日期為準。
                                      法院書記官        陳  文  俊
中      華     民      國     九十二    年      八     月     十九      日
刑法第三百零二條
私行拘禁或以其他非法方法，剝奪人之行動自由者，處五年以下有期徒刑、拘役或三
百元以下罰金。
因而致人於死者，處無期徒刑或七年以上有期徒刑，致重傷者，處三年以上十年以下
有期徒刑。
第一項之未遂犯罰之。
刑法第二百七十七條
傷害人之身體或健康者，處三年以下有期徒刑，拘役或一千元以下罰金。
犯前項之罪，因而致人於死者，處無期徒刑或七年以上有期徒刑，致重傷者，處三年
以上，十年以下有期徒刑。
刑法第三百四十六條
意圖為自己或第三人不法之所有，以恐嚇使人將本人或第三人之物交付者，處六月以
上五年以下有期徒刑，得併科一千元以下罰金。
以前項方法得財產上不法之利益或使第三人得之者，亦同
前二項之未遂犯，罰之。


司法院資訊處製作；財團法人民間司法改革基金會備份。
